【裁判字號】    95,交上訴,24
【裁判日期】    951227
【裁判案由】    過失致死
【裁判全文】
臺灣高等法院刑事判決                95年度交上訴字第24號
上  訴  人  臺灣板橋地方法院檢察署檢察官
上  訴  人
即  被  告  戊○○
選任辯護人  辛  武    律師
上列上訴人因被告業務過失致死案件，不服臺灣板橋地方法院94
年度交訴字第8號，中華民國95年1月27日第一審判決（起訴案號
：臺灣板橋地方法院檢察署93年度偵字第16449號，移送併辦案
號：94年度偵字第7026號），提起上訴，本院判決如下：
    主  文
上訴駁回。
    事  實
一、戊○○於民國（下同 ）93年9月間，以駕駛車號483-CM號營
    業用小客車為業，為從事駕駛業務之人。93年9月21日上午6
    時許，戊○○駕駛上開營業用小客車，沿臺北縣中和市○○
    路往板橋方向行駛，在行經設有燈光號誌管制之中山路與板
    南路交岔路口處時，原應注意汽車行駛至交岔路口，其行進
    、轉彎，應遵守燈光號誌或交通警察之指示，並應注意汽車
    行駛時，駕駛人應注意車前狀況，隨時採取必要之安全措施
    ，而依當時天候晴、日間自然光線、路面乾燥無缺陷、號誌
    正常、視距良好，並無不能注意之特殊情形，乃竟疏未注意
    ，於行經上開路段時，未注意其前方交岔路口處之燈光號誌
    顯示禁止通行之紅燈號誌及注意車前狀況，而仍逕自闖越紅
    燈行駛通過該路口，適有由楊俊文所騎乘車號 HNM-217號重
    型機車沿中和市○○路往中和南勢角方向亦駛至該路口，戊○○閃剎不及，其小客車左前保險桿等處與楊俊文機車左側
    發生擦撞，使其人、車倒地，致楊俊文受有左枕頂鈍傷及右
    顱硬腦膜下出血，併腦幹衰竭及敗血性休克，經送醫急救後
    ，仍於93年9月23日晚上9時50分許不治死亡。戊○○於肇事
    後，主動報請警方到場處理，並於警員乙○○到場發覺前，
    向其陳明為肇事之人，並表示願受裁判。
二、案經戊○○自首及楊俊文之子丙○○訴由臺北縣政府警察局
    中和分局報請臺灣板橋地方法院檢察署檢察官偵查起訴及移
    送併案審理。
    理  由
壹、認定犯罪事實所憑之證據及理由
一、證據能力部分
    按被告以外之人於審判外之陳述，經當事人於審判程序同意
    作為證據，法院審酌該言詞陳述或書面陳述作成時之情況，
    認為適當者，得為證據；當事人或辯護人於法院調查證據時
    ，知有第159條第1項不得為證據之情形，而未於言詞辯論終
    結前聲明異議者，視為有前項之同意。刑事訴訟法第 159條
    之 5定有明文。查本件言詞辯論終結前，被告及其選任辯護
    人均未爭執被告以外之人即甲○○、乙○○於審判外之陳述
    無證據能力，本院復審酌其各次陳述均係單純表達其親身經
    歷之事，且為其自由意志下所為，依其作成之情況應屬適當
    ，依法自具有證據能力，合先敘明。
二、訊據被告戊○○固坦承於上揭時地以駕駛營業用小客車為業
    ，並與被害人楊俊文所騎乘之機車發生碰撞肇事，致被害人
    送醫急救後，仍因受有上開傷害不治死亡等情，惟矢口否認
    有何闖越紅燈肇事之過失責任，辯稱：伊行經上開交岔路口
    時，該路口燈光號誌已轉換為綠燈，伊並未闖越紅燈行駛，
    且係因被害人當時之車速太快，伊雖然已停車但仍遭其撞及
    等語。經查：
  (一)被告確有於前揭時地駕駛其營業用小客車與被害人所騎乘之
    機車發生碰撞，致被害人受傷不治死亡等情，業據被告於原
    審及本院審理時坦承不諱，核與告訴人丙○○指訴之情節相
    符，復有道路交通事故現場圖、道路交通事故調查報告表(一)
    、(二)及現場肇事車輛照片11幀等件在卷可稽，且楊俊文因本
    件車禍受傷不治死亡，亦據檢察官督同法醫到場相驗屬實，
    並有相驗屍體證明書、驗斷書及勘驗筆錄各 1件在偵查卷可
    查（相字卷頁41、46及47以下）。
  (二)被告於前揭時地駕車行經該交岔路口時，其前方之燈光號誌
    顯示「紅燈」，被告仍逕自闖越行駛等情，已據在場目擊證
    人甲○○迭於警詢、偵查及本院審理時證稱：「我在中和市
    ○○路○段351號華隆公司擔任保全工作，當時我在351號大
    門口執勤，聽到撞擊聲時我轉頭就看到路口有一輛營小客和
    一部機車發生車禍，當時我看燈號中山路才剛由紅燈轉為綠
    燈，營小客車行駛中山路往板橋方向有提早起步，機車大概
    是搶黃燈」、「（你的視力與聽力為何？）正常」、「車禍
    發生後營小客先後退二個輪胎左右的距離，駕駛才下車打電
    話，機車及騎士倒在路中央未移動， .... 」、「（華隆公
    司距事發地多遠？）就在肇事地點正對面」、「（是否確認
    係聽見碰撞聲後，營小客車行向之號號才由紅轉綠？）是，
    我是聽到碰撞聲及機車騎士之叫聲，才由公司走出來看，此
    時營小客行向之燈號才由紅轉綠，死者行向之燈號，我未注
    意」等語（見相驗卷第24、25、42頁）；「我是聽到撞擊後
    轉頭才看到」「 ... 當時我一轉頭本來是紅燈，過了不到3
    秒就變成綠燈了，機車行走的方向當時才變成黃燈」「我聽
    見碰撞後馬上轉頭」「我工作與案發地點之間完全沒有視覺
    障礙，兩邊燈號都沒有障礙.. 」「（我聽見撞擊時 ）我站
    在大門裡面，但大門是開的，我轉頭時我人是在門邊，所以
    現場的情形我都看得清楚」（ 見本院95年11月8日審判筆錄
    第3、4、5頁 ）等語綦詳。證人甲○○與被告及被害人間，
    均無任何親屬、利害關係，復受偽證罪責之擔保，且其自案
    發時起均始終一致陳述被告闖紅燈之事實，其所為證述，自
    具有極高之憑信，被告上揭所辯，顯係事後卸責之詞，不足
    採信。
  (三)被告另辯稱被害人當時騎車之速度很快才會發生車禍，機車
    剎車痕很長，並聲請傳喚證人丁○○、乙○○及送請鑑定肇
    事責任等語。惟查，證人丁○○雖於車禍發生後協助警方將
    被害人送醫治療，但於本院審理時對車禍發生當時之情形則
    證稱：「我看到的時候，兩車就已經撞到了... 」「（問：
    你當時看到的計程車有沒有闖紅燈？）我不知道，當時我看
    到現場的時候，車禍已經發生，車禍發生的情況我沒有看到
    .. . 」「我到現場的時候，車禍早已經發生.. 」「我沒有
    目擊兩車撞擊的情形」等語（見本院95年9月5日審判筆錄第
    4 、6、7頁），是證人丁○○所言尚不能證明車禍發生當時
    之狀況。另證人即處理車禍事故之員警乙○○於本院審理時
    證稱：「我到現場就拍照、測繪丈量現場，尋找目擊證人」
    「機車是從板南路過來的，應該沒有剎車痕，若有的話，我
    一定會畫上去」「（提示相字卷第29頁）斑馬線上之煞車痕
    應該是之前大貨車留下來的，不是機車痕」等語（見本院95
    年11月8日審判筆錄第6、7頁 ），是被告上揭所辯，亦無可
    採。又是否遵守燈號管制，多係賴目擊證人之指證，並無現
    場跡證可資作為研判之依據，而車禍肇事責任之鑑定與否，
    亦僅係供本院審判之參考，並無絕對拘束本院之效力，本案
    事證既已臻明確，有如上述，被告聲請囑託相關單位鑑定本
    件車禍肇事責任，核無必要，應予駁回。
  (四)按「汽車行駛至交岔路口，其行進、轉彎，應依左列規定：
    一、應遵守燈光號誌或交通警察之指示，遇有交通警察指揮
    與燈光號誌並用時，以交通警察之指揮為準」、「汽車行駛
    時，駕駛人應注意車前狀況，並隨時採取必要之安全措施」
    ，道路交通安全規則第102條第1項第1款及第94條第3項分別
    定有明文。被告於前揭時地駕駛其車輛，行經設有燈光號誌
    管制之交岔路口時，本應注意上述交通安全規則之規定，依
    當時情形亦無不能注意之情形，乃竟疏未注意逕自闖越紅燈
    通過該路口，以致撞擊當時在其前方亦正通過該路口之被害
    人，致其人車倒地後，送醫急救不治死亡，其有過失，甚為
    明確，而其過失行為復與被害人死亡之結果間具有相當因果
    關係，本案事證已臻明確，被告犯行堪以認定，應依法論科
    。
貳、論罪科刑部分
一、被告行為後，94年2月2日修正公布之刑法，已於95年7月1日
    生效施行（以下簡稱修正前、後刑法），其中第2條第1項「
    行為後法律有變更者，適用行為時之法律。但行為後之法律
    有利於行為人者，適用最有利於行為人之法律」之規定，係
    規範行為後法律變更所生新、舊法律比較適用之準據法，於
    刑法修正施行後，自應適用該修正後之第2條第1項之規定，
    為「從舊、從輕」之比較；又比較新舊法時，應就罪刑有關
    之共犯、未遂犯、想像競合犯、牽連犯、連續犯、結合犯，
    以及累犯加重、自首減輕暨其他法定加減原因（如身分加減
    ）與加減例等一切情形，綜其全部罪刑之結果而為比較後，
    再適用有利於行為人之法律處斷，而不得一部割裂分別適用
    不同之新、舊法（最高法院24年上字第4634號、29年上字第
    964號判例意旨及最高法院95年度第8次刑事庭會議決議參照
    ）。
二、查(一)刑法第276條第2項雖未經修正，惟其法定刑之罰金刑部
    分， 95年7月1日施行之修正後刑法第33條第5款規定，已將
    原罰金刑最低額度由銀元1元（相當於新臺幣3元），提高為
    新臺幣 1千元以上，且以百元計之，比較新、舊法結果，應
    以行為時法律即修正前刑法第 33條第5款規定有利於被告。
    (二)另被告行為後，刑法施行法增訂之第1條之1亦於95年7月1
    日施行，刑法第276條第2項所定罰金刑部分，原係依罰金罰
    鍰提高標準條例第 1條前段規定提高10倍，並以銀元作為計
    算單位，因增訂之刑法施行法第1條之1之包裹式修正，亦隨
    同修正，惟經比較新舊法，並無修正前規定對被告不利之情
    形，依現行刑法第2條第1項前段規定，自仍適用修正前之規
    定。(三)刑法第62條修正為，對於未發覺之罪自首而受裁判者
    ，得減輕其刑。但有特別規定者，依其規定。比較被告行為
    時刑法第62條規定，對於未發覺之罪自首而受裁判者，減輕
    其刑。但有特別規定者，依其規定，以適用修前刑法對被告
    有利。(四)綜上，經綜合比較結果，應以被告行為時即修正前
    刑法為被告論罪科刑之依據。
三、查被告於前開時地係以駕駛營業用小客車為業，乃從事駕駛
    業務之人，故核其所為，係犯刑法第276條第2項之業務過失
    致人於死罪。臺灣板橋地方法院檢察署檢察官移送併案審理
    部分（即94年度偵字第7026號），因與公訴人原起訴部分間
    ，屬同一事實關係，自得併予審理。被告於肇事後，主動報
    請警方到場處理，並於警員乙○○發覺前，向其陳明為肇事
    者並表示願受裁判之意，此有臺北縣政府警察局道路交通事
    故肇事人自首情形記錄表一紙在卷 （見93年度偵字第16449
    號卷第22頁）可憑，被告事後復已接受法院之審理，應依修
    正前刑法第62條前段自首之規定，減輕其刑。至原判決雖未
    及比較新舊法，然上訴本院後，經比較新舊法，裁判時之法
    律並非較有利於行為人，仍應適用行為時法，則原判決適用
    法律即無不當，依本院近來見解，尚不構成撤銷之理由，併
    此敘明。
四、原審基於同一事證，以被告犯行事證明確，適用刑法第 276
    條第2項、修正前第62條前段，罰金罰鍰提高標準條例第1條
    前段之規定，並審酌被告之素行非佳，其犯罪之目的、手段
    ，過失程度重大，事後未與被害人達成和解賠償其損害，犯
    後復飾詞否認，態度不佳等一切情狀，量處有期徒刑11月，
    核無不合。檢察官以被告犯後態度不佳、濫用司法資源為由
    提起上訴；被告以其對本件車禍並無過失為由提起上訴，核
    均無理由，應予駁回。
據上論斷，應依刑事訴訟法第368條，判決如主文。
本案經檢察官吳慧蘭到庭執行職務
中    華    民    國    95    年    12    月    27    日
                  刑事第五庭  審判長法  官  吳  敦
                                    法  官  吳啟民
                                    法  官  朱光仁
以上正本證明與原本無異。
如不服本判決，應於收受送達後十日內向本院提出上訴書狀，其
未敘述上訴之理由者並得於提起上訴後十日內向本院補提理由書
（均須按他造當事人之人數附繕本）。
                                    書記官  王宜玲
中    華    民    國    95    年    12    月    29    日
附錄：本案論罪科刑法條全文
中華民國刑法第276條
（過失致死罪）
因過失致人於死者，處 2 年以下有期徒刑、拘役或 2 千元以下
罰金。
從事業務之人，因業務上之過失犯前項之罪者，處 5 年以下有期
徒刑或拘役，得併科 3 千元以下罰金。


司法院資訊處製作；財團法人民間司法改革基金會備份。
